行  政  法  院  判  決                            八十七年度判字第五○四號
    原      告  台灣雅聞化學股份有限公司
    代  表  人  甲○○
    訴訟代理人  乙  ○
    被      告  經濟部中央標準局
右當事人間因商標註冊事件，原告不服行政院中華民國八十六年十一月十四日台八十
六訴字第四三九五二號再訴願決定，提起行政訴訟，本院判決如左︰
    主  文
原告之訴駁回。
    事  實
緣原告於民國（以下同）八十五年一月二十六日以「AVEENRNA」商標，指定使用於商
品及服務分類表第三類之化粧品商品申請註冊。被告以其商標圖樣之AVEENRNA與美商
．約翰生父子公司之註冊第四○四七三八號「AVEENO」商標外文近似，且指定使用於
同一或類似商品，乃依商標法第三十七條第一項第十二款之規定予以核駁，發給第0
000000號商標核駁審定書，原告不服，一再訴願均遭決定駁回，遂提起本件行
政訴訟，茲摘兩造訴辯意旨如次：
原告起訴意旨略謂︰一、查原告申請註冊之系爭商標，係由特殊字型之英文「AVEENR
NA」所組成，而據以核駁之商標，乃純標準十字型之英文「AVEENO」組合而成，其中
僅字首（少數字母）「AVEE」相同，而字尾竟有「NRNA」與「NO」相當大差距，二者
無論圖形、外觀、意匠、讀音均截然不同，以現時知識水準普遍提高之消費大眾，於
購買時施以普通之注意，分別顯然，極易辨識，縱異時異地隔離觀察，亦難謂有使人
發生混淆誤認之虞，即難謂係近似之商標。原處分及訴願、再訴願決定，竟引商標法
第三十七條第一項第十二款之規定，駁回原告商標註冊之申請，自有違誤，有失公允
。二、按「商標圖樣相同或近似於他人同一商品或類似商品之註冊商標」不得申請註
冊，固為商標法第三十七條第一項第十二款所規定，惟其適用以二造商標圖樣構成相
同或近似為前提要件。查「AVEENRNA」外文乃原告前註冊第三一八九○七號「雅聞皇
御AVEENRNA」商標圖樣中之外文，使用於化粧品之註冊商標，專用期限自七十五年四
月一日至八十五年三月三十一日止，由來已久，迄今已達十餘年。原告為配合商標法
修正刪除原第五條商標無須使用本國文字（中文）之必要，於專用期限屆滿前自請撤
銷註冊第三一八九○七號商標，並於八十五年一月二十六日更新提出申請註冊第00
000000號「AVEENRNA」商標圖樣。而據以核駁之註冊第四○四七三八號「AVEE
NO」商標圖樣，其商標註冊日係七十七年七月一日，遠比原告註冊第三一八九○七號
「雅聞皇御AVEENRNA」商標註冊日七十五年四月一日為晚，併予指明。三、原告於商
標專用期限內，自請撤銷之註冊第三一八九○七號「雅聞皇御AVEENRNA」與據以核駁
之註冊第四○四七三八號「AVEENO」二商標雖依其適用之修正前商標法規定，「化粧
品」與「肥皂、洗髮劑等」係指定於不同類別之商品，雖可併存，亦即當一般消費者
購買時施以普通所用之注意，亦無混同誤認之虞，也是事實。再查原告於商標法修正
前，即民國七十九年十一月二十八日以「雅聞皇御AVEENRNA」同樣指定使用於「洗面
皂、洗髮精等商品」取得商標註冊第五二二七九六號與據以核駁之註冊第四○四七三
八號「AVEENO」，亦不構成近似而併存，再予指明。四、綜上所陳理由，縱然原告所
舉前述案情，其中商標專用權屆滿未為延展或自請撤銷，及審定商標旋遭異議撤銷等
等，雖不能比附援引而執為論據，應歸責法令不一，審究不一等不當之因果，更凸顯
本案被告機關所為之核駁處分，其認事用法均顯有違誤，而經濟部訴願決定及行政院
再訴願決定未予糾正，均嫌率斷。敬祈鈞院鑒核賜判決將再訴願決定、訴願決定及原
處分均撤銷，並指示由被告機關另行審定准予原告本件商標註冊，用保原告之合法權
益，至感德便等語。
被告答辯意旨略謂︰一、按商標圖樣相同或近似於他人同一商品或類似商品之註冊商
標者，不得申請註冊，為商標法第三十七條第一項第十二款前段所明定。二、本件原
告申請註冊之「AVEENRNA」商標，與據以核駁註冊第四○四七三八號「 AVEENO 」商
標，二者皆有相同之字首「 AVEEN」，僅字尾少數字母不同之些微差異，於異時異地
隔離觀察，實有致一般商品購買者產生混淆誤認之虞，應屬近似之商標，復均指定使
用於同一或類似之商品，自有首揭法條之適用。三、原告稱本件商標係其前註冊第三
一八九○七號「雅聞皇御 AVEEN RNA」商標自請撤銷後刪除中文部分重新申請註冊，
該外文部分曾與引據商標併存乙節。按商標修正前二商標係分別指定使用於不同類別
之商品，故無違反當時法條之規定，而商標法修正後，係依類似商品為近似審查，二
商標所指定使用之商品為類似商品，從而該二商標應屬構成近似。且本件商標僅以單
純之外文申請註冊，與之前中、外文聯合式之商標圖樣已非一致，自不得比附援引執
為本件應予核准註冊之論據；四、前有審定第五二二七九六號「雅聞皇御AVEENRNA」
商標，因與本件據以核駁之註冊第四○四七三八號「AVEENO」商標構成近似，業經本
局撤銷其審定確定在案。是本局依法核駁其註冊之申請並無不合，請駁回原告之訴等
語。
    理  由
按商標圖樣相同或近似於他人同一商品或類似商品之註冊商標者，不得申請註冊，為
商標法第三十七條第一項第十二款前段所規定；而判斷商標之近似與否，應隔離觀察
其有無引起混同誤認之虞以為斷，迭經行政法院著有判例。又商標在外觀、觀念或讀
音方面有一近似者，即為近似之商標；商標圖樣上之外文字母相同、排列各異，或僅
少數字母不同，而外觀相似，有混同誤認之虞者，為外觀近似。本件被告以系爭「AV
EENRNA」商標圖樣如附圖一，據以核駁之第四○四七三八號「AVEENO」商標圖樣如附
圖二，兩商標圖樣之外文前五個字母相同，僅末尾少數字母RNA 與 O之別，異時異地
隔離觀察，難謂無使人混同誤認之虞，因認其係屬近似之商標，且指定使用於類似商
品，乃核駁系爭商標之申請註冊，於法尚無不合。原告主張其早於七十五年即取得註
冊第三一八九○七號「雅聞皇御 AVEEN RNA」商標，嗣為配合商標法修正刪除第五條
有關商標須使用本國文字之規定，乃自請撤銷該商標，並更新以系爭商標申請註冊，
而據以核駁商標註冊日為七十七年七月一日，被告當時審時即認「AVEENRNA」與「AV
EENO」不構成近似，否則，據以核駁之商標應與註冊第三一八九○七號商標構成近似
而不得註冊；系爭商標與據以核駁之商標，二者無論圖形，外觀、意匠、讀音均截然
不同，以現時知識水準普通提高之消費大眾，以購買時施以普通之注意，分別顯然，
極易辨識，難有使人發生混淆誤認之虞，難謂係近似之商標云云。然查：(一)系爭「AV
EENRNA」商標圖樣與據以核駁之註冊第四○四七三八號「AVEENO」商標圖樣，皆有相
同之字首AVEEN，僅字尾少數字母不同，異時異地隔離觀察，易使消費者產生混同誤
認之虞，應屬近似之商標，且系爭商標指定使用之化粧品商品與據以核駁商標指定使
用之肥皂、洗髮劑等商品，屬同一或類似商品，系爭商標自不得申請註冊，原告所稱
二者極易辨識，無使人發生混淆誤認之虞之詞，尚不足採信。(二)註冊第三一八九○七
號商標由原告自請撤銷，經被告八十五年二月五日台商二四六字第二○二五○○號函
准並公告於八十五年三月一日之第二十三卷第五期商標公報，有前開函件影本附經濟
部卷可稽，該商標已不存在；而所舉審定第五二二七九六號「雅聞皇御 AVEENRNA 」
商標，因與本件據以核駁之註冊第四○四七三八號「 AVEENO 」商標構成近似，業經
被告撤銷其審定並已確定，自不得執為系爭商標應准註冊之論據。(三)原告所稱系爭商
標係其註冊第三一八九○七號商標自請撤銷後刪除中文重新申請註冊，該外文部分曾
與據以核駁商標併存一節。然該二商標原係指定使用於不同類別之商品，依據以核駁
商標註冊時商標法規定，係可併存，而系爭商標係新申請註冊，依其申請註冊時商標
法規定，其與據以核駁商標所指定使用之商品為類似商品，自有商標法第三十七條第
一項第十二款規定之適用。綜上所述，被告核駁原告之系爭商標申請，於法並無不合
，訴願決定及再訴願決定遞予維持原處分，並無違誤，原告起訴意旨經查並無理由，
應予駁回。
據上論結，本件原告之訴為無理由，爰依行政訴訟法第二十六條後段判決如主文。
中    華    民    國     八十七      年      三      月     二十六      日
                    行 政 法 院 第 二 庭
                                審 判 長 評  事      黃  綠  星
                                         評  事      廖  政  雄
                                         評  事      徐  樹  海
                                         評  事      彭  鳳  至
                                         評  事      黃  合  文
右  正  本  證  明  與  原  本  無  異
                                         法院書記官  蘇  金  全
中    華    民    國     八十七      年      三      月     二十七      日
~[g;h:\scn\87\00000000.1;;]
~[g;h:\scn\87\00000000.2;1500;]
